最高法院刑事判決　　　　　　　　　　　　　　　　九十一年度台上字第三五七號
　　上　訴　人　甲○○
右上訴人因違反毒品危害防制條例等罪案件，不服臺灣高等法院臺中分院中華民國九
十年十一月七日第二審判決（九十年度上重訴字第三四號，起訴案號：臺灣臺中地方
法院檢察署八十九年度偵字第一五○三六號），提起上訴暨原審法院就共同製造第二
級毒品部分依職權逕送審判，視為上訴人就該部分已提起上訴，本院判決如左：
    主  文
原判決關於共同製造第二級毒品部分撤銷，發回台灣高等法院台中分院。
甲○○除右開部分外其他上訴駁回。
    理  由
壹、原判決撤銷（即共同製造第二級毒品）部分：
本件原判決認定上訴人甲○○曾因違反肅清煙毒條例等罪案件，經臺灣高等法院判處
有期徒刑五年確定，於民國八十二年十二月八日假釋交付保護管束出監，八十五年二
月二十三日縮刑假釋期滿執行完畢，猶不知悔改，為圖謀厚利，由姓名、住居所均不
詳年約五十餘綽號「阿發」之成年男子出資新臺幣（下同）二百萬元，並提供製造第
二級毒品安非他命之原料麻黃素二大包及液態麻黃素十四桶（每桶約二十公升），上
訴人則提供製造安非他命之技術及負責採買如原判決附表貳所示製造安非他命所需之
器具、設備乙批，二人自八十九年八月中旬起，共同基於製造安非他命之犯意聯絡，
在高雄縣鳳山市○○路三二一號設置製造安非他命之工廠，將麻黃素等原料經由滷化
、催化、過濾及低溫結晶過程，提煉製成安非他命成品。並約定每製造完成安非他命
一公斤，由「阿發」給付上訴人報酬二萬元，上訴人則須依「阿發」指示，將製造完
成之安非他命成品，送至高雄市○○路勞工公園或小港機場等地交予「阿發」收受，
迄同年九月初止，上訴人已先後三次（其中二次係送至高雄市○○路上之勞工公園，
另一次則送至小港機場）將製造完成之安非他命成品送交「阿發」，其數量共計約十
三公斤，上訴人並因之獲得報酬四十萬元等情，因將第一審判決關於共同製造第二級
毒品部分撤銷。改判仍論處上訴人共同製造第二級毒品（累犯）罪刑（處無期徒刑，
褫奪公權終身。上訴人另被訴之持有第一級毒品及未經許可持有手槍（均累犯）部分
，則經原判決維持第一審法院分別論處有期徒刑七月、有期徒刑八年，併科罰金新臺
幣一百萬元，罰金如易服勞役，以罰金總額與陸六個月之日數比例折算，並應於刑之
執行完畢或赦免後，令入勞動場所，強制工作三年罪刑之判決，分別駁回上訴人在第
二審之上訴），固非無見。
惟查：（一）行為人於同時同地或密切接近之時、地實施之數行為，如侵害者為同一
法益，各行為之獨立性復極為薄弱，而依一般社會觀念，在時間差距上，難以強行分
開，在刑法評價上，又以視為數個舉動之接續實施，合為包括之一行為予以評價，較
為合理時，則為包括之一罪，應以接續犯論擬。惟行為人主觀上如係基於一個概括之
犯意遂行客觀上具連續性之數行為，因而侵害犯罪構成要件相同之罪名，而其前行為
與後行為間，依一般社會健全觀念，在時間差距上，可以分開，在刑法評價上，各具
獨立性，每次行為皆可獨立成罪，則該數行為即應論以連續犯。原判決事實認定：上
訴人與「阿發」之成年男子自八十九年八月中旬起，共同製造安非他命，迄同年九月
初止，上訴人先後三次送交已製造完成之安非他命成品共計約十三公斤予「阿發」，
如若無誤，顯意指上訴人有先後多次製造安非他命並依約將之交予「阿發」之行為，
則上訴人先後多次製造安非他命之行為，究係本於單一製造安非他命決意之接續實施
，抑或係基於概括之犯意遂行具獨立性之數個製造安非他命犯行，關乎上訴人所為，
究應包括的論以接續製造第二級毒品一罪，抑或屬製造安非他命之連續犯，自應詳加
審認根究明白。原判決就此俱未予審認、說明，致此部分事實不明，本院無從為適用
法律當否之判斷。（二）有罪判決書之事實一欄，為判斷其適用法令當否之準據，法
院應將依職權認定與論罪科刑有關之事實，翔實記載，然後於理由內逐一說明其憑以
認定之證據，並使事實認定與理由說明，互相適合，方為合法。倘事實認定與理由說
明，不相一致，或事實欄內之記載，前後不符，致其中部分事實認定與理由說明，不
相適合，按諸刑事訴訟法第三百七十九條第十四款後段規定，均屬判決理由矛盾之當
然違背法令。原判決事實認定：「上訴人與綽號『阿發』之成年男子約定每製造完成
安非他命一公斤，由該綽號『阿發』之成年男子給付上訴人報酬二萬元」，如若無誤
，顯意指上訴人每製造完成安非他命成品一公斤，可獲得報酬二萬元，此與其事實欄
另記載：「上訴人先後共三次送交『阿發』已製造完成之安非他命成品共計約十三公
斤，並因之獲得報酬四十萬元」，相互矛盾，實情如何，有待釐清。再依原判決理由
說明，係依憑上訴人在偵、審中之供述，作為認定事實適用法律之基礎。然上訴人在
偵、審中供稱：「（問：扣案一百五十萬元何用？）是『阿發』交給我的，有部分是
我的工資，有部分是用來買工具及製作安非他命的副料」、「（問：扣案一百五十萬
元工資有多少？佣金有多少？）四十幾萬是工資。這四十幾萬元有一部分是我先向『
阿發』預支的，其他的錢是用來購買原料及工具的錢」、「（問：前後獲得多少錢？
）前前後後給我二百萬元，有一部分已經去買東西了，裡面也有含我的報酬，約四十
多萬元，其餘是用來購買原料、器具，一公斤可以賺二萬元，送了十三公斤，賺了二
十六萬元，這二十六萬元已經包含在四十多萬元內」（見偵查卷第三三頁、第三七頁
背面、第一審卷第一四○頁），如若屬實，上訴人因犯毒品危害防制條例第四條第二
項製造第二級毒品安非他命罪所得之財物，應已包含在經警查獲扣案之現金一百五十
萬元內。則原判決關於上訴人共同製造第二級毒品部分，除就扣案之一百五十萬元現
金為沒收之宣告外，復就上訴人因製造第二級毒品所得之四十萬元再為沒收，如全部
或一部不能沒收時，以其財產抵償之諭知，自與其援引為判決基礎之前開筆錄記載不
相適合。又依卷附內政部警政署刑事警察局鑑驗通知書所載，扣案編號１４｜１、１
４｜２之二組不銹鋼鍋組，其內均留有白色安非他命殘渣（見偵查卷第一○三頁），
原判決乃據之說明上開不銹鋼鍋組與其內殘沾之安非他命非無從分離，第一審判決認
無從分離而以違禁物俱為沒收銷燬之諭知，於法有違。惟原判決主文、理由內，僅
就該二組不銹鋼鍋組為沒收之宣告，就其內殘留之安非他命殘渣則未為沒收銷燬之諭
知，致其理由說明前後不符，而有理由矛盾之違法。以上，為本院得依職權調查之事
項，應認原判決關於共同製造第二級毒品部分，有撤銷發回更審之原因。
貳、上訴駁回部分：
一、查最重本刑為三年以下有期徒刑、拘役或專科罰金之罪，經第二審判決者，不得
上訴於第三審法院，刑事訴訟法第三百七十六條第一款定有明文。上訴人被訴持有第
一級毒品海洛因部分，原判決係依毒品危害防制條例第十一條第一項規定，論處上訴
人持有第一級毒品罪刑。茲查毒品危害防制條例第十一條第一項之持有第一級毒品罪
，其法定本刑為三年以下有期徒刑、拘役或新臺幣五萬元以下罰金，屬刑事訴訟法第
三百七十六條第一款之案件，此部分既經第二審判決，自不得上訴於第三審法院，上
訴人竟仍提起上訴，顯為法所不許。此部分上訴於法不合，應予駁回。
二、次查上訴期間為十日，自送達判決後起算，刑事訴訟法第三百四十九條前段定有
明文。本件上訴人因未經許可持有手槍罪，經原審判決後，於九十年十一月十六日送
達判決正本予上訴人收受，有送達證書乙紙在卷可按（見原審卷第八八頁），並經上
訴人具狀供明在卷（見本院卷附刑事上訴狀），而其上訴期間，因上訴人羈押於臺灣
臺中看守所，致無在途期間可資扣除，則其上訴期間應至同年月二十六日（星期一）
屆滿，且該期間之末日，又非星期日、紀念日或其他休息日，上訴人竟延至同年月二
十八日始向臺灣臺中看守所長官提出上訴書狀，對本件提起上訴，其上訴顯已逾期，
此部分上訴自非合法，亦應駁回。至上訴人共同製造第二級毒品部分，原判決既經判
處無期徒刑，而由原審依職權逕送審判，視為被告已提起上訴，自毋庸另為駁回之諭
知。
據上論結，應依刑事訴訟法第三百九十七條、第四百零一條、第三百九十五條前段，
判決如主文。
中      華      民      國    九十一    年      一      月     十八     日
                              最高法院刑事第一庭
                                  審判長法官  施  文  仁
                                        法官  張  淳  淙
                                        法官  林  永  茂
                                        法官  蕭  仰  歸
                                        法官  花  滿  堂
      右正本證明與原本無異
                                              書  記  官
中      華      民      國    九十一    年      一      月    二十四    日
